臺灣高等法院臺中分院刑事判決　　　　94年度上訴字第1562號
上　訴　人
即　被　告　丙○○
選任辯護人　宋永祥　律師
　　　　　　陳芝荃　律師
上列上訴人因違反毒品危害防制條例案件，不服臺灣彰化地方法
院94年度訴字第103號中華民國94年6月16日第一審判決（起訴案
號：臺灣彰化地方法院檢察署93年度偵字第7864號），提起上訴
，本院判決如下：
    主  　　文
原判決撤銷。
丙○○持有第二級毒品，處有期徒刑捌月，扣案之大麻陸包（淨
重肆點陸肆公克）沒收銷燬；又連續販賣第三級毒品，處有期徒
刑陸年，扣案之愷他命壹包（原淨重貳柒點伍伍公克，驗餘剩貳
柒點參玖公克）、硝甲西泮貳拾參顆（合計原淨重陸點伍貳公克
，驗餘剩伍點玖肆公克）沒收銷燬，研磨機壹組、電子磅秤壹個
、吸管貳支、夾鏈塑膠袋壹包、膠囊壹包、湯匙壹支及帳冊貳本
沒收，販賣第三級毒品愷他命所得新台幣壹萬元及販賣第四級毒
品硝甲西泮所得新台幣壹佰元均沒收，如全部或一部不能沒收時
，以其財產抵償之。應執行有期徒刑陸年陸月，扣案之大麻伍包
（淨重肆點陸肆公克）、愷他命壹包（原淨重貳柒點伍伍公克，
驗餘剩貳柒點參玖公克）、硝甲西泮貳拾參顆（合計原淨重陸點
伍貳公克，驗餘剩伍點玖肆公克）沒收銷燬，研磨機壹組、電子
磅秤壹個、吸管貳支、夾鏈塑膠袋壹包、膠囊壹包、湯匙壹支及
帳冊貳本沒收，販賣第三級毒品愷他命所得新台幣壹萬元及販賣
第四級毒品硝甲西泮所得新台幣壹佰元均沒收，如全部或一部不
能沒收時，以其財產抵償之。
    事　　  實
一、丙○○明知大麻、愷他命（俗稱Ｋ他命）、硝甲西泮（俗稱
    一粒眠）係分別屬毒品危害防制條例第二條第二項第二款至
    第四款所規定之第二級、第三級、第四級毒品，不得持有、
    販賣，於93年8月間某日，在台中市某地，向綽號 「阿文」
    之已成年男子，購入大麻6包（淨重4．64公克）後即持有之
    。丙○○又意圖營利，基於販賣第三級毒品愷他命（俗稱Ｋ
    他命）之概括犯意，先自 93年8月間起在台中市某地，陸續
    向綽號「阿文」不詳姓名之已成年男子，購入愷他命後，即
    自93年8月底某日起，至93年10月15日凌晨0時30分許止，在
    彰化縣彰化市○○路522號9樓之9 租處或租處樓下、彰化縣
    和美鎮○○路○段80號夏威夷ＫＴＶ222號包廂及彰化縣彰化
    市某地等處，以每包愷他命（重量1公克不等）新台幣 （下
    同）一千元或一千五百元之價格，連續多次販賣予甲○○、
    蔡志源，計販賣予甲○○6次，每次1包，其中每包一千元者
    ，有4次；每包一千五百元者，有2次，而販賣予蔡志源 3次
    ，每次一包一千元，前後共計一萬元而牟利。丙○○另意圖
    營利，基於販賣第四級毒品硝甲西泮（俗稱一粒眠）之犯意
    ，將其向綽號「阿文」之已成年男子，所購得之第四級毒品
    硝甲西泮，於 93年8月底某日，在彰化縣彰化市某地，於販
    賣上開第三級毒品愷他命於甲○○之同時，亦以一顆一百元
    之價格，販賣第四級毒品硝甲西泮一粒予甲○○，甲○○並
    將之帶回彰化縣鹿港鎮○○里○○路段路142 號租處施用。
    丙○○於93年10月15日凌晨0時30 分許，在彰化彰化縣和美
    鎮○○路○段80號夏威夷ＫＴＶ222號包廂內，於販賣上開第
    三級毒品愷他命予甲○○之同時，亦附贈而無償轉讓第四級
    毒品硝甲西泮一粒予甲○○。嗣於93年10月15日凌晨1 時分
    許，為警在前開彰化縣和美鎮○○路○段80號夏威夷 ＫＴＶ
    前廣場查獲甲○○，而扣得其剛向丙○○買來而持有之第三
    級毒品愷他命一包及被丙○○附贈之第四級毒品硝甲西泮一
    粒。員警隨即在上開夏威夷ＫＴＶ大廳查獲丙○○及蔡志源
    ，並在蔡志源所攜帶丙○○所有之外套口袋內，扣得丙○○
    所持有之大麻5包、愷他命1包（原淨重27．55公克，驗餘剩
    27．39公克）及硝甲西泮23顆（原淨重6．52公克，驗餘剩5
    ．94公克）。經警持搜索票至丙○○上開彰化縣彰化市○○
    路522號9樓之9租處搜索，扣得丙○○所持有之大麻1包（連
    同前開5包合計淨重4．64公克）及其所有供其販賣第三級毒
    品愷他命所用之研磨機1組、電子磅秤1個、吸管 2支、夾鏈
    塑膠袋1包、膠囊1包、湯匙1支及帳冊2本。
二、案經內政部警政署臺中港務警察局移送臺灣彰化地方法院檢
    察署檢察官偵查起訴。
    理　　  由
一、訊據上訴人即被告丙○○（下稱被告）對於其於上揭時地持
    有大麻 6包與交付愷他命、硝甲西泮予甲○○及交付愷他命
    予蔡志源之事實固坦承不諱，惟矢口否認涉有販賣第三級毒
    品愷他命及第四級毒品硝甲西泮之犯行，辯稱：伊交付予甲
    ○○及蔡志源之愷他命，雖有收錢，然係按成本向他們收錢
    ，並未有圖利。另伊於 93年8月底某日雖有交付一粒眠予甲
    ○○並向其收一百元，但伊係按成本收錢，並未有圖利云云
    。
二、經查：（一）被告對於其於上揭時地持有第二級毒品大麻之
    事實，已坦承不諱，並有大麻6包（淨重4．64公克）扣案可
    資佐證，而上開大麻經送往法務部調查局鑑定結果，確係第
    二級毒品大麻，有該局93年12月7日調科壹字第140010879號
    鑑定通知書一份附卷可稽（見偵字卷第64頁），是被告持有
    第二級毒品之犯行洵堪認定。（二）被告於警詢中供稱：伊
　　於93年10月15日0時30分在彰美路80號夏威夷ＫＴＶ222號包
　  廂內，有將1．8公克Ｋ他命賣給甲○○一千五百元，一粒眠
    係附贈給她，甲○○係從八月底至今跟伊買過約 6次之愷他
    命，每次都是新台幣一千多元，蔡志源係從八月底至今跟伊
    買過約四、五次，每次交易大概都是一千元，大部分都是在
    伊租屋處樓下交易完成等語（見偵字卷第12頁背面、第13頁
    背面）；於偵查中亦供稱：伊有賣給蔡志源、甲○○，一粒
    眠日一顆一百元或一百五十元，在伊彰化市○○路522號9樓
    之9租屋處交貨等語 （見偵字卷第33頁）；於本院審理時對
    於其自93年8月底某日起，至93年10月15日凌晨0時30分許止
    ，在彰化縣彰化市○○路522號9樓之9 租處或租處樓下、彰
    化縣和美鎮○○路○段80號夏威夷ＫＴＶ222號包廂及彰縣彰
    化市某地等處，以每包愷他命 （重量1公克不等）販賣一千
    元或一千五百元之價格，連續多次販賣愷他命予甲○○、蔡
    志源，計販賣予甲○○6次，每次1包，其中每包一千元者，
    有4次；每包一千五百元者，有2次，而販賣予蔡志源 3次，
    每次一千元，前後共計一萬元及其於 93年8月底某日，在彰
    化縣彰化市某地，於販賣上開第三級毒品愷他命予甲○○之
    同時，亦以一顆一百元之價格，販賣第四級毒品硝甲西泮一
    粒予甲○○，另於 93年10月15日凌晨0時30分許，在彰化縣
    和美鎮○○路○段80號夏威夷ＫＴＶ222號包廂內，於販賣上
    開第三級毒品愷他命予甲○○之同時，亦附贈第四級毒品硝
    甲西泮一粒予甲○○之事實，亦坦承不諱。而證人蔡志源於
    偵查中證稱：愷他命是向被告購買，一千元一小包Ｋ他命，
    伊向被告購買 3次，都在被告民族路租屋處購買，被告交貨
    給伊，係最近一、二個月之事情，伊向他購買3次等語 （見
    偵字卷第36頁、第42頁）。證人甲○○於警詢時證稱：伊所
    自動交出之一粒眠一粒及愷他命1包，係於 93年10月15日凌
    晨0時30分，在彰化縣和美鎮○○路80號夏威夷ＫＴＶ222號
    包廂向被告以一千五百元購得，一粒眠係被告附贈等語（見
    偵字卷第8頁反面） ；於偵查中證稱：伊在夏威夷ＫＴＶ被
    查獲，伊去向被告拿Ｋ他命，伊去買來吸食，伊有給他一些
    錢，尚有欠他五百元，一包賣伊一千五百元，伊向被告購買
    Ｋ他命、一粒眠，係在他彰化市○○路租屋處向他購買等語
    （見偵字卷第39頁、第42頁）；於原審審理中證稱：有兩次
    向被告拿一粒眠，第一次係伊跟他拿，第二次係他送給伊，
    一粒眠以一百元跟他買，Ｋ他命係以一千元至一千五不等向
    被告購買，在伊被抓到前一天即93年10月14日晚上11時許，
    伊有打電話給被告，跟他說要購買毒品，直接約在夏威夷Ｋ
    ＴＶ222 號包廂，一粒眠一次是購買，一次是被告送給伊，
    伊跟被告拿Ｋ他命之次數約有6次左右，拿一千給他有 3、4
    次，拿一千五百元給被告有1、2次。被告拿毒品給伊之地點
    有夏威夷ＫＴＶ、他住處及彰化市。在夏威夷查獲一粒眠那
    一次係被告送給伊，另外一顆一粒眠係以一百元向被告購買
    等語（見原審卷第87頁至第93頁）；於本院審理時亦證稱：
    伊在原審證稱被告供給伊一粒眠二次係實在，這二次被告同
    時亦有交給伊愷他命，第一次係伊跟他購買愷他命，伊告訴
    他最近都失眠，他告訴伊一粒眠吃了會比較好睡，伊就跟他
    購買一粒眠，一粒一百元，第二次伊去跟他購買愷他命時，
    他送給伊一粒眠，第二次就是被員警查獲到那一次等語。並
    有愷他命1包 （原淨重27．55公克，驗餘剩27．39公克）、
    硝甲西泮23顆（原淨重6．52公克，驗餘剩5．94公克）、研
    磨機1組、電子磅秤1個、吸管2支、夾鏈塑膠袋1包、膠囊 1
    包、湯匙1支及帳冊2本扣案可資佐證。而上開扣案之愷他命
    及硝甲西泮粉經送往內政部警政署刑事警察局鑑定結果，確
    係第三級毒品愷他命及第二級毒品硝甲西泮（一粒眠），有
    該局93年12月10日刑鑑字第0930221691號鑑驗通知書一份附
    卷可稽（見偵字卷第59頁至第61頁）。可見被告有於上揭時
    地6次販賣第三級毒品愷他命予甲○○之犯行，及3次販賣第
    三級毒品愷他命予蔡志源。並於 93年8月底某日販賣上開第
    三級毒品愷他命予甲○○時之同時，亦有販賣第四級毒品一
    粒眠一次予甲○○之犯行；而其於上開93年10月15日凌晨 0
    時30分，在彰化縣和美鎮○○路80號夏威夷ＫＴＶ222 號包
    廂販賣第三級毒品愷他命予甲○○之同時，附贈而無償轉讓
    第四級毒品一粒眠予甲○○一次。查販賣第三級毒品及第四
    級毒品之罪不輕，被告於上開時地販賣第三級毒品愷他命予
    甲○○之價格，每包係一千元至一千五百元，販賣第三級毒
    品愷他命予蔡志源之價格，每包係一千元，販賣第四級毒品
    一粒眠予甲○○，一粒係一百元，若非被告有賺取差價牟利
    ，被告豈甘冒犯重典為之，顯見被告有營利之意圖甚明，被
    告辯稱：伊交付予甲○○及蔡志源之愷他命，雖有收錢，然
    係按成本向他們收錢，並未有圖利，另 93年8月底某日交付
    一粒眠予甲○○，雖有收一百元，但伊係按成本收錢，並未
    有圖利云云，無非係卸責之詞，自不足採信。是被告販賣第
    三級毒品愷他命及販賣第四級毒品硝甲西泮之犯行均堪予認
    定。
三、核被告所為，係犯毒品危害防制條例第11條第2 項之持有第
    二級毒品罪、第4條第3項之販賣第三級毒品罪、第4條第4項
    之販賣第四級毒品罪。被告持有第二級毒品大麻部分，公訴
    人雖認係犯販賣第二級毒品罪。惟查被告雖於偵查中供稱：
    伊大麻一公克賣約一千元，有賣給溪湖一位叫「阿彬」之人
    等語，然被告於原審及本院審理時均堅決否認其有販賣第二
    級毒品大麻之犯行，而被告於偵查中之上開供詞極為籠統，
    對於其究係在何時何地交易及交易之數量、價格究竟為何，
    有無牟利之情均未交待清楚，而「阿彬」之人之姓名年籍迄
    今均未知悉，且亦未出面指認被告，是否有「阿彬」之人亦
    有可疑。而被告所供稱販賣予「阿彬」之大麻，亦未查獲。
    尚難以其事後持有非販賣予阿彬之大麻，遽而認定其有販賣
    第二級毒品大麻予「阿彬」之犯行。是被告於偵查中之上開
    自白，尚乏其他證據足以佐證，自無法以其上開唯一自白遽
    而認定被告有販賣第二級毒品之犯行。是公訴人認被告此部
    分之行為犯販賣第二級毒品罪，自有未洽。惟按法院之審判
    ，固應以起訴之犯罪事實為範圍，但於不妨害事實同一之範
    圍內，仍得自由認定事實，適用法律。而所謂事實同一，指
    刑罰權所以發生之原因事實係屬同一而言，非謂罪名或犯罪
    之構成要件同一，亦非謂全部事實均須一致。起訴書所指之
    罪名，對於審判上無拘束之效力，祇須其基本社會事實相同
    ，縱令行為之程度有所差異，亦無礙其犯罪事實之同一性，
    仍得自由認定事實，適用刑罰。而販賣第二級毒品前之持有
    第二級毒品行為，持有之低度行為應為販賣之高度行為所吸
    收，不另成立持有第二級毒品罪。從而，販賣第二級毒品與
    持有第二級毒品犯行，二者有實質上一罪之關係，兩者之基
    本社會事實相同，法院自得將檢察官起訴之販賣第二級毒品
    罪之法條變更起訴法條為持有第二級毒品罪之法條而審判之
    。本案被告持有第二級毒品大麻之犯行，檢察官起訴認被告
    係犯毒品危害防制條例第4條第2項之販賣第二級毒品罪，惟
    被告並無販賣第二級罪犯行，已詳如前述，本院自得變更起
    訴法條。其持有第三級毒品愷他命、第四級毒品硝甲西泮之
    低度行為，已分別為其販賣第三級毒品愷他命、第四級毒品
    硝甲西泮之高度行為所吸收，均不另論罪。其先後多次販賣
    第三級毒品愷他命之行為，時間緊接，犯罪構成要件相同，
    顯係基於概括之犯意反覆為之，為連續犯，應依刑法第56條
    之規定以一罪論，並依法加重其刑。查被告販賣第三級毒品
    愷他命予甲○○時之其中一次，亦同時有販賣第四級毒品一
    粒眠一次予甲○○，已詳如上述，被告顯係以一行為同時觸
    犯販賣第三級毒品罪及販賣第四級毒品罪，為想像競合犯，
    應依刑法第55條之規定從一重之販賣第四級毒品罪處斷。公
    訴人認被告所犯上開販賣第三級毒品罪及販賣第四級毒品罪
    間，係犯意各別，罪質互異，應分論併罰，自有未洽。另被
    告上開持有第二級毒品罪及販賣第三級毒品罪間，犯意各別
    ，犯罪構成要件互殊，應分論併罰。查被告持有大麻部分，
    係犯持有第二級毒品罪，原判決卻誤認係犯販賣第二級毒品
    罪，自有違誤。另被告販賣第三級毒品愷他命及販賣第四級
    毒品硝甲西泮二罪間，為想像競合犯，應依刑法第55條之規
    定從一重之販賣第四級毒品罪處斷，原判決竟誤認係犯意各
    別，罪質互異，應分論併罰，即有未洽。另被告販賣第四級
    毒品一粒眠僅有一次，另一次係被告無償贈送予甲○○，並
    不構成販賣第四級毒品罪，原判決卻誤認此次亦構成販賣第
    四級毒品罪，亦有未洽。又被告持有第三級毒品、第四級毒
    品之低度行為，已分別為其販賣第三級毒品、第四級毒品之
    高度行為所吸收，不另論罪，原判決卻誤載為「被告持有第
    三級毒品、第四級毒品之低度行為，已分別為其販賣第一級
    毒品之高度行為所吸收，不另論罪。」顯有未洽。被告執前
    詞否認犯罪而上訴指摘原判決不當，雖非有理由，然原判決
    既有上開可議之處，即屬無可維持，自應將原判決撤銷改判
    。爰審酌被告之素行、販賣毒品之次數、數量，對社會所生
    之危害及犯罪後態度等一切情狀，量處如主文第二項所示之
    刑，並定其應執行刑。至扣案之大麻6包（淨重4．64公克）
    、愷他命1包 （原淨重27．55公克，驗餘剩27．39公克）及
    硝甲西泮23顆（原淨重6．52公克，驗餘剩5．94公克）分屬
    第二級、第三級及第四級毒品，自應依毒品危害防制條例第
    18條第1項前段之規定宣告沒收銷燬。另研磨機1組、電子磅
    秤1個、吸管2支、夾鏈塑膠袋1包、膠囊1包、湯匙 1支及帳
    冊2 本，為被告所有，均係販賣第三級毒品愷他命所用之物
    ，業據被告於本院審理時供述明確，自應依刑法第38條第 1
    項第2 款之規定併予宣告沒收。另販賣第三級毒品愷他命所
    得一萬元、販賣第四級毒品硝甲西泮所得一百元均應依法宣
    告沒收，如全部或一部不能沒收時，以其財產抵償之。
四、另公訴意旨（經原審執行公訴檢察官整理後之補充理由書）
    略以：被告自93年8月底至93年10月15日凌晨0時30分許，在
    其位於彰化縣彰化市○○路522號9樓之9 租處樓下，以每顆
    第四級毒品硝甲西泮一百元或一百五十元之價格或以搭配愷
    他命之方式，連續販賣予蔡志源。又被告復於93年10月15日
    凌晨0時30分，在彰化縣和美鎮○○路80號夏威夷ＫＴＶ222
    號包廂販賣第四級毒品一粒眠予甲○○，因認被告另涉犯販
    賣第四級毒品罪嫌云云。訊據被告堅決否認有販賣第四級毒
    品硝甲西泮之犯行，辯稱：伊從未販賣硝甲西泮予蔡志源，
    另伊雖有於93年10月15日凌晨0時30 分，在彰化縣和美鎮○
    ○路80號夏威夷ＫＴＶ222 號包廂交付硝甲西泮予甲○○，
    然伊係因甲○○向伊購買第三級毒品愷他命而附贈一粒眠予
    甲○○等語。經查證人蔡志源於偵查中從未提及其有向被告
    購買硝甲西泮之事，被告自警詢、偵查、原審及本院審理時
    從未承認其有販賣硝甲西泮予蔡志源之事，此外復無其他積
    極證據足以證明被告有此部分之犯行，是被告此部分之犯罪
    不能證明。另被告於 93年10月15日凌晨0時30分，在彰化縣
    和美鎮○○路80號夏威夷ＫＴＶ222 號包廂販賣第三級毒品
    愷他命予甲○○之同時，而無償附贈第四級毒品一粒眠予甲
    ○○一次之情，已詳如上述，因此次係無償轉讓第四級毒品
    ，並非販賣第四級毒品罪。而毒品危害防制條例對於轉讓第
    四級毒品之行為，並未有處罰之規定。是被告上開販賣硝甲
    西泮予蔡志源之犯行不能證明，及被告轉讓第四級毒品硝甲
    西泮之行為不罰，本應為無罪之諭知，惟公訴人認此部分與
    上開已起訴成罪之販賣第四級毒品部分有連續犯之裁判上一
    罪之關係，爰不另為無罪之諭知，附此說明。
據上論斷，應依刑事訴訟法第369條第1項前段、第364條、第299
條第1項前段、第300條，毒品危害防制條例第4條第3項、第4 項
第11條第2項、第18條第1項前段、第19條第1項，刑法第11 條前
段、第56條、第47條、第55條、第51條第5款、第38條第1項第 2
款，判如主文。
本案經檢察官乙○○到庭執行職務。
中　　華　　民　　國　　94　　年　　10　　月　　5 　　日
              刑事第八庭  審判長法　官　羅　得　村
                                法　官　紀　文　勝
                                法　官　巫　政　松
上列正本證明與原本無異。
被告除持有第二級毒品部分不得上訴，及檢察官得上訴。
如不服本判決應於收受送達後十日內向本院提出上訴書狀，其未
敘述上訴之理由者並得於提起上訴後十日內向本院補提理由書（
均須按他造當事人之人數附繕本）。
                                書記官　陳　妙　瑋
中　　華　　民　　國　　94　　年　　10　　月　　6 　　日
附本案論罪科刑法法條：
毒品危害防制條例第4條第3項、第4項：
製造、運輸、販賣第三級毒品者，處五年以上有期徒刑，得併科
新臺幣五百萬元以下罰金。
製造、運輸、販賣第四級毒品者，處三年以上十年以下有期徒刑
，得併科新臺幣三百萬元以下罰金。
毒品危害防制條例第11條第2項：
持有第二級毒品者，處二年以下有期徒刑、拘役或新臺幣三萬元
以下罰金。
　　　　　　　　　　　　　　　　　　　　　　　　　　　Ｒ
